臺灣嘉義地方法院刑事判決
111年度金訴字第250號
公  訴  人  臺灣嘉義地方檢察署檢察官
被      告  呂學一


上列被告因違反洗錢防制法等案件，經檢察官提起公訴（臺灣嘉
義地方檢察署111年度偵字第3648號、111年度偵字第6844號）及
移送併辦（臺灣嘉義地方檢察署111年度偵字第6546號、臺灣新
北地方檢察署111年度偵字第31274號），被告於準備程序中就被
訴事實為有罪之陳述，經本院合議庭裁定由受命法官獨任進行簡
式審判程序，判決如下：
    主  文
呂學一幫助犯洗錢防制法第十四條第一項之洗錢罪，處有期徒刑
伍月，併科罰金新臺幣拾萬元，罰金如易服勞役，以新臺幣壹仟
元折算壹日。
未扣案之犯罪所得新臺幣伍萬元沒收之，於全部或一部不能沒收
或不宜執行沒收時，追徵其價額。
    犯 罪 事 實
一、呂學一能預見詐欺集團經常利用他人之金融帳戶作為收受、
    提領特定犯罪所得使用，提領犯罪所得後會產生遮斷金流，
    以達到逃避執法人員之查緝、國家追訴、處罰之效果，而提
    供自己之金融帳戶給他人使用，易為不法犯罪集團所利用作
    為詐騙匯款之工具，以遂其等從事財產犯罪，及提領款項後
    以遮斷金流避免遭查出之洗錢目的，竟仍以縱有人以其提供
    金融帳戶實施詐欺取財及洗錢犯行，亦不違背其本意之幫助
    犯意，於民國110年11月1日20時許，在新北市板橋區新埔捷
    運站（起訴書誤載為青埔捷運站）某處，將其於永豐商業銀
    行中港分行（下稱永豐銀行）所申設，帳號00000000000000
    號帳戶（下稱永豐銀行帳戶）之存摺、提款卡、密碼、網路
    銀行帳號、提款卡、中國信託商業銀行帳戶、合作金庫商業
    銀行帳戶之提款卡、密碼，以每本帳戶每月租金新臺幣（下
    同）5萬元代價，交付予真實姓名年籍不詳自稱「黃崇發」
    之詐欺集團成員，並依「黃崇發」之指示，辦理永豐銀行約
    定帳戶設定，其因而獲有5萬元之報酬。嗣詐欺集團成員意
    圖為自己不法之所有，共同基於詐欺取財及洗錢之犯意聯絡
    ，以上開永豐銀行帳戶作為匯款工具，分別於如附表所示之
    時間及方式，詐騙如附表所示之林緹葳、潘雅嫻、楊博智、
    葉千如，使其等陷於錯誤，依指示匯款至如附表所示吳沂家
    於台新國際商業銀行所申設，帳號00000000000000號帳戶（
    下稱吳沂家台新銀行帳戶），再由詐欺集團成員將款項先轉
    入至呂學一永豐銀行帳戶內，再經由手機利用網路銀行轉出
    至其他金融帳戶內，隱匿林緹葳、潘雅嫻、楊博智、葉千如
    遭詐騙而匯入之款項去向（各次匯款金額、呂學一永豐銀行
    帳戶轉入及轉出之時間、金額等，詳如附表所示）。
二、案經林緹葳訴由臺中市政府警察局太平分局報告、潘雅嫻訴
    由屏東縣政府警察局屏東分局報告臺灣嘉義地方檢察署檢察
    官偵查起訴；楊博智訴由臺南市政府警察局第五分局報告臺
    灣嘉義地方檢察署檢察官、葉千如訴由基隆市警察局第三分
    局報告臺灣新北地方檢察署檢察官偵查後移送併辦。
    理  由
一、本件係經被告呂學一於準備程序當庭表示認罪，而經本院裁
    定以簡式審判程序加以審理，則依據刑事訴訟法第273條之2
    、同法第159條第2項之規定，不適用傳聞法則有關限制證據
    能力之相關規定，合先敘明。
二、前開犯罪事實，有下列證據足資證明：
(一)被告於警詢、檢察事務官詢問、偵訊、本院準備程序及審理
    時之自白（見南市警五偵字第1110343830號卷，下稱警830
    號卷，第3-10頁；111年度偵字第3648號卷，下稱偵3648號
    卷，第21-23頁；110年度偵字第6546號卷第25-31頁；111年
    度金訴字第250號卷，下稱金訴卷，第40-41、54、70-71頁
    ）。
(二)告訴人林緹葳、潘雅嫻、楊博智、葉千如於警詢時之證述（
    見中市警太分偵字第1110009209號卷，下稱警209號卷，第9
    -13頁；屏警分偵字第11132688300號卷，下稱警300號卷，
    第3-5頁；警830號卷第83-87頁；111年度偵字第31274號卷
    ，下稱偵31274號卷，第19-21頁）。
(三)吳沂家台新銀行帳戶客戶基本資料及交易明細、開戶業務申
    請書、往來業務變更申請書、被告永豐銀行帳戶客戶基本資
    料、申請資料、交易明細、登錄IP位址、對話紀錄各1份（
    見警209號卷第17頁；偵3648號卷第31-52、57-68頁；警830
    號卷第21-51頁）。
(四)告訴人林緹葳遭詐騙部分：內政部警政署反詐騙諮詢專線紀
    錄表、苗栗縣警察局竹南分局竹南派出所受理詐騙帳戶通報
    警示簡便格式表、金融機構聯防機制通報單、行動銀行交易
    明細各1份（見警209號卷第46、77-78、89頁）。
(五)告訴人潘雅嫻遭詐騙部分：臺南市政府警察局永康分局永康
    派出所受理詐騙帳戶通報警示簡便格式表、受理各類案件紀
    錄表、內政部警政署反詐騙諮詢專線紀錄表、告訴人潘雅嫻
    元大銀行帳戶存摺影本（見警300號卷第22-27、31-35頁）
    。
(六)告訴人楊博智遭詐騙部分：臺南市政府警察局第五分局開元
    派出所受理詐騙帳戶通報警示簡便格式表、金融機構聯防機
    制通報單、網路銀行交易明細各1份、詐欺集團LINE個人資
    料3份、環球資本集團登錄畫面資料1份（見警830號卷第94-
    95、139、144-145頁）。
(七)告訴人葉千如遭詐騙部分：臺灣土地銀行匯款申請書、活期
    儲蓄存款存摺影本、告訴人葉千如與詐欺集團成員之LINE對
    話紀錄、金融機構聯防機制通報單各1份（見偵31274號卷第
    25、31-33、35-63頁）。
三、論罪科刑：
(一)行為人提供金融帳戶提款卡及密碼予不認識之人，非屬洗錢
    防制法第2條所稱之洗錢行為，不成立同法第14條第1項一般
    洗錢罪之正犯；如行為人主觀上認識該帳戶可能作為收受及
    提領特定犯罪所得使用，他人提領後即產生遮斷資金流動軌
    跡以逃避國家追訴、處罰之效果，仍基於幫助之犯意而提供
    ，應論以幫助犯同法第14條第1項之一般洗錢罪（最高法院1
    08年度台上字第3101號判決意旨參照）。
(二)被告提供金融帳戶之存摺、提款卡、密碼、網路銀行之帳號
    、密碼，並協助辦理約定帳戶，供詐欺集團成員使用，屬刑
    法詐欺取財罪、洗錢罪構成要件以外之行為，其既以幫助他
    人犯罪之意思而參與犯罪構成要件以外之行為，核其所為，
    係犯刑法第30條第1項前段、第339條第1項之幫助詐欺取財
    罪，及刑法第30條第1項前段、洗錢防制法第14條第1項之幫
    助洗錢罪。
　1.被告幫助詐欺集團成員為詐欺犯行，但尚無證據可認被告對
    於詐欺集團成員以三人以上共同詐欺取財有所認識或預見，
    依罪疑惟輕之原則，僅得認定被告提供金融帳戶之行為構成
    普通詐欺取財罪之幫助犯，尚難以刑法第30條第1項前段、
    第339條之4之加重詐欺取財罪相繩。
　2.被告提供金融帳戶金融帳戶之存摺提款卡、密碼、網路銀行
    之帳號、密碼給詐欺集團成員，並協助辦理約定帳戶，幫助
    詐欺集團成員接續詐騙告訴人潘雅嫻，使告訴人潘雅嫻接續
    匯款至吳沂家台新銀行帳戶後，再轉匯至其永豐銀行帳戶，
    詐欺集團成員係基於同一犯意及預定計畫下所為，侵害手法
    及法益相同，堪認各行為之獨立性極為薄弱，依一般社會客
    觀觀念，難以強行分開，在法律上評價應為數個舉動之接續
    施行，應論以幫助詐欺取財之接續犯1罪。
  3.被告提供金融帳戶金融帳戶之提款卡、密碼、網路銀行之帳
    號、密碼、協助辦理約定帳戶之行為，幫助他人對告訴人4
    人詐欺取財及洗錢，係1行為觸犯數罪名，為想像競合犯，
    應依刑法第55條規定，從一重之幫助洗錢罪處斷。
  4.檢察官雖未就如附表編號3、4即告訴人楊博智、葉千如部分
    提起公訴，惟此部分與檢察官提起公訴並經本院判決有罪之
    部分，有想像競合犯之裁判上1罪關係，並經檢察官移送併
    案審理，為起訴效力所及，本院自應併予審理。
(三)減輕部分：
  1.被告幫助他人實行洗錢及詐欺之犯罪行為，為幫助犯，爰依
    刑法第30條第2項之規定減輕其刑。
  2.被告於偵查及本院審理時均自白幫助洗錢犯行，爰依洗錢防
    制法第16條第2項規定減輕其刑，並依法遞減輕其刑。
(四)爰審酌被告提供金融帳戶之提款卡、密碼、網路銀行之帳號
    、密碼供他人非法使用，並協助設定約定帳戶，使詐欺集團
    成員得以迅速移轉大筆款項，助長他人犯罪風氣，擾亂金融
    交易往來秩序，執法人員亦難以追查詐騙集團成員之真實身
    分，告訴人四人所受之損害共計新臺幣（下同）77萬元，惟
    被告本身未實際參與本件詐欺取財、洗錢之犯行，責難性較
    小，犯後坦承犯行，尚未賠償告訴人四人所受損害，亦未與
    其等達成和解，暨其自稱高職畢業之智識程度、離婚，從事
    台塑企業外包工程工作，獨居等一切情狀，量處如主文所示
    之刑，及就罰金刑部分諭知易服勞役之折算標準。又被告所
    犯之罪並非最重本刑5年以下有期徒刑之罪，是縱本院判處
    有期徒刑5月，依刑法第41條第1項規定之反面解釋，亦不得
    易科罰金，附此敘明。
四、沒收：被告為本件犯行之犯罪所得為5萬元，並未扣案，爰
    依刑法第38條之1第1項前段規定宣告沒收之，於全部或一部
    不能沒收或不宜執行沒收時，依同條第3項規定追徵其價額
    。
據上論斷，應依刑事訴訟法第273條之1第1項、第299條第1項前
段（僅記載程序法條），判決如主文。
本案經檢察官王輝興提起公訴，檢察官林俊良、曾開源移送併辦
，檢察官陳則銘到庭執行職務。
中　　華　　民　　國　　111 　年　　9 　　月　　30　　日
                  刑事第二庭    法　官  吳育汝
以上正本證明與原本無異。
如不服本判決應於收受判決後20日內向本院提出上訴書狀，並應敘述具體理由；其未敘述上訴理由者，應於上訴期間屆滿後20日內向本院補提理由書（均須按他造當事人之人數附繕本）「切勿逕送上級法院」。告訴人或被害人如對於本判決不服者，應具備理由請求檢察官上訴，其上訴期間之計算係以檢察官收受判決正本之日期為準。　　　　　　　　　　
中　　華　　民　　國　　111 　年　　9 　　月　　30　　日
                                書記官  黃士祐
附錄論罪科刑法條：
中華民國刑法第339條：
意圖為自己或第三人不法之所有，以詐術使人將本人或第三人之
物交付者，處5年以下有期徒刑、拘役或科或併科50萬元以下罰
金。
以前項方法得財產上不法之利益或使第三人得之者，亦同。
前二項之未遂犯罰之。
洗錢防制法第14條：
有第二條各款所列洗錢行為者，處7年以下有期徒刑，併科新臺
幣5百萬元以下罰金。
前項之未遂犯罰之。
前二項情形，不得科以超過其特定犯罪所定最重本刑之刑。
附表：
編號 被害人 詐騙時間、手法 被害人匯款至吳沂家台新銀行帳戶之時間、金額 後續金流情形 附註 1 林緹葳 （提告） 於110年9月11日起，以LINE通訊軟體（下稱LINE）暱稱「Angel Lee」、「軍官老師」，遊說林緹葳加入LINE「股市追蹤-學習交流268」及下載使用「鑫盛」股票下單平台，並佯稱依指示投資飆股可獲利，然需將款項匯入指示之帳戶云云。 110年11月9日12時8分、7萬元 ⒈110年11月9日12時11分，自吳沂家台新銀行帳戶，轉帳36萬9,900元至呂學一永豐銀行帳戶。 ⒉110年11月9日12時12分，自呂學一永豐銀行帳戶，以手機網路轉帳37萬元至玉山銀行0000000000000000號帳戶（申請人不詳）。 臺灣嘉義地方檢察署111年度偵字第3648號、第6844號起訴 2 潘雅嫻（提告） 於110年11月5日起，以LINE暱稱「林芷瑄」、「顏在駿-客戶經理」，遊說潘雅嫻下載使用「環球投資」APP，佯稱依指示投資可獲利，然需將款項匯入指示之帳戶云云。 110年11月10日9時43分、5萬元 ⒈110年11月10日9時49分，自吳沂家台新銀行帳戶，轉帳9萬9,900元至呂學一永豐銀行帳戶。 ⒉110年11月10日9時50分，自呂學一永豐銀行帳戶，以手機網路轉帳10萬200元至國泰世華銀行0000000000000000號帳戶（申請人不詳）。 臺灣嘉義地方檢察署111年度偵字第3648號、第6844號起訴    110年11月10日9時47分許、5萬元      110年11月11日9時16分、5萬元 ⒈110年11月11日9時14分，自吳沂家台新銀行帳戶，轉帳19萬9,800元至呂學一永豐銀行帳戶。 ⒉110年11月11日9時21分，自吳沂家台新銀行帳戶，轉帳41萬9,900元至呂學一永豐銀行帳戶。 ⒊110年11月11日9時28分，自呂學一永豐銀行帳戶，以手機網路轉帳67萬元至台新銀行0000000000000000號帳戶（申請人不詳）。  3 楊博智（提告） 於110年10月10日起，以LINE暱稱「林芷瑄」、「芷萱」、「環球資本客戶經理」，遊說楊博智加入「環球資本集團」平台會員，佯稱依指示投資可獲利，然需將款項匯入指示之帳戶云云。 110年11月11日9時10分、5萬元（移送併辦意旨書誤載為匯入呂學一中國信託帳戶）  臺灣嘉義地方檢察署111年度偵字第6546號併辦 4 葉千如（提告） 於110年9月14日起20時17分許起，以LINE暱稱「林芷萱」，遊說葉千如加入「環球資本股市理財頻道」平台會員，佯稱依指示投資股票可獲利，然需將款項匯入指示之帳戶云云。 110年11月10日10時21分（10時42分入帳）、50萬元 ⒈110年11月10日10時46分，自吳沂家台新銀行帳戶，轉帳50萬300元至呂學一永豐銀行帳戶。 ⒉110年11月10日10時47分、11時35分，自呂學一永豐銀行帳戶，以手機網路轉帳50萬元、30萬元至永豐銀行00000000000000號帳戶（申請人不詳）。 臺灣新北地方檢察署111年度偵字第31274號併辦